臺灣臺南地方法院刑事判決　　　　　　 100年度訴字第1034號
公　訴　人　臺灣臺南地方法院檢察署檢察官
被　　　告　應百如
上列被告因違反毒品危害防制條例案件，經檢察官提起公訴（10
0年度撤緩毒偵字第88號），被告於本院準備程序中，先就被訴
事實為有罪之陳述，經本院合議庭裁定改由受命法官獨任進行簡
式審判程序，判決如下：
    主  文
應百如施用第一級毒品，累犯，處有期徒刑柒月。
    事  實
一、應百如前因施用毒品案件，經本院於民國88年1月25日，以
    88年度毒聲字第201號裁定送勒戒處所觀察、勒戒後，認有
    繼續施用毒品傾向，經本院於88年2月25日，以88年度毒聲
    字第568號裁定令入戒治處所施以強制戒治。嗣於88年7月7
    日以88年度毒聲字第1939號裁定停止戒治交付保護管束。後
    因再度施用毒品經本院於88年9月6日，以88年度毒聲字第26
    29號裁定撤銷保護管束施以強制戒治，於89年6月15日強制
    戒治期滿，經檢察官於89年6月23日以89年度戒毒偵字第400
    號為不起訴處分。復於90至91年間再度因施用毒品罪經檢察
    官提起公訴並向本院聲請送強制戒治，經本院於91年4月12
    日，以91年度毒聲字第592號裁定將應百如送戒治處所施以
    強制戒治，嗣於92年2月6日本院以92年度毒聲字第216號裁
    定停止戒治所餘戒治期間送保護管束至92年6月7日保護管束
    期滿執行完畢。刑案部分經臺灣高等法院臺南分院於91年12
    月26日，以91年度上訴字第1233號判決，判處應執行有期徒
    刑1年1月確定，再與另案(因犯贓物罪經本院以91年度訴字
    第755號判決判處有期徒刑3月)定應執行刑為1年3月(本院92
    年度聲字第247號)，於93年9月10日因縮刑期滿執行完畢於
    次日出監。
二、應百如猶不知悛悔，復基於施用第一級毒品海洛因之犯意，
    於97年12月18日上午9時許，在臺南市都市改制前之臺南縣(
    下同)歸仁鄉○○里○○路邊樹林內，以針筒注射方式施用
    第一級毒品海洛因1次。嗣於97年12月19下午1時30分許，經
    其同意由警採尿送驗檢出嗎啡陽性反應而查悉上情。
三、案經臺南市政府警察局歸仁分局移送臺灣臺南地方法院檢察
    署檢察官偵查起訴。
    理  由
一、按本件被告所犯為死刑、無期徒刑、最輕本刑3年以上有期
    徒刑以外之罪，亦非屬高等法院管轄之第一審案件，其於準
    備程序進行中，先就被訴事實均為有罪之陳述，經告知簡式
    審判程序之旨，並聽取檢察官、被告之意見後，本院合議庭
    依刑事訴訟法第273條之1第1項裁定進行簡式審判程序，是
    本案之證據調查，依同法第273條之2規定，不受同法第159
    條第1項、第161條之2、第161條之3、第163條之1，及第16
    4條至第170條所規定證據能力認定及調查方式之限制，合先
    敘明。
二、又依92年7月9日修正公布、93年1月9日施行之毒品危害防制
    條例第20條、第23條第2項規定：犯該條例第10條之罪者，
    檢察官應聲請法院裁定，令被告入勒戒處所觀察、勒戒，其
    期間不得逾2月；觀察、勒戒後，依據勒戒處所之陳報，認
    受觀察、勒戒人有繼續施用毒品傾向者，檢察官應聲請法院
    裁定令入戒治處所強制戒治，其期間為6個月以上，至無繼
    續強制戒治之必要為止，但最長不得逾1年；依前項規定為
    觀察、勒戒或強制戒治執行完畢釋放後，5年後再犯同條例
    第10條之罪者，適用前開觀察、勒戒或強制戒治之規定；觀
    察、勒戒或強制戒治執行完畢釋放後，5年內再犯同條例第
    10條之罪者，檢察官應依法追訴。是上開規定已將施用毒品
    者之刑事處遇程序，區分為「初犯」、「5年內再犯」及「5
    年後再犯」，依其立法理由，認「初犯」經觀察、勒戒或強
    制戒治後，應為不起訴處分；經觀察、勒戒或強制戒治執行
    完畢釋放後，「5年內再犯」者，因其再犯率甚高，原實施
    之觀察、勒戒及強制戒治既已無法收其實效，爰依法追訴；
    至經觀察、勒戒或強制戒治執行完畢釋放後，「5年後再犯
    」者，前所實施之觀察、勒戒或強制戒治已足以遮斷其施用
    毒品之毒癮，為期自新及協助其斷除毒癮，仍適用與「初犯
    」相同之規定，先經觀察、勒戒或強制戒治之程序。故依修
    正後之規定，僅限於「初犯」及「5年後再犯」2種情形，始
    應先經觀察、勒戒或強制戒治程序；倘被告於5年內已再犯
    ，經依法追訴處罰，縱其第3次（或第3次以上）再度施用毒
    品之時間，在初犯經觀察、勒戒或強制戒治執行完畢釋放5
    年以後，仍不合於「5年後再犯」之規定，且因已曾於「5年
    內再犯」，顯見其再犯率甚高，原實施觀察、勒戒或強制戒
    治，已無法收其實效，即應依該條例第10條處罰，至第3次
    （或第3次以上）施用毒品之時間，是否宜有期間限制？以
    多久為適宜？則分屬刑事政策、專門醫學之範圍，非審判機
    關所能決定，有待循立法途徑解決（最高法院95年5月9日95
    年度第7次刑事庭會議決議、97年9月9日97年度第5次刑事庭
    會議決議意旨參照）。查本件被告前曾受如事實欄所述之觀
    察、勒戒處分及2次強制戒治處分，所涉刑案部分亦經執行
    完畢等情，分別有臺灣高等法院被告前案紀錄表及本院依職
    權調閱之被告自88至92年間觀察、勒戒與強制戒治全卷可稽
    ，足見被告於初犯經觀察、勒戒、強制戒治執行完畢後5年
    內，已再犯施用毒品案件，並經依法追訴處罰，揆諸上開最
    高法院決議要旨，縱其本次所犯施用毒品案件距第1次觀察
    、勒戒與強制戒治程序執行完畢已逾5年，應由本院依法論
    罪科刑。
三、訊據被告應百如對於上揭犯罪事實，於本院準備程序與審理
    中均坦承不諱，且被告於97年12月19日為警查獲後，經警採
    尿送驗結果，確呈海洛因進入人體代謝分解後之嗎啡、可待
    因陽性反應乙節，有臺南縣警察局歸仁分局毒品犯罪嫌疑人
    尿液採驗作業管制紀錄清冊(見警卷第16頁)及長榮大學於97
    年12月24日出具之確認報告各1紙在卷可稽（見警卷第17頁
    ），堪認被告上開任意性之自白，確均與事實相符足堪採信
    。是本件事證明確，被告上開犯行均洵堪認定，應予依法論
    科。
四、按海洛因依其成癮性、濫用性及對社會危害性之程度，業經
    列為毒品危害防制條例第2條第2項第1款所規定之第一級毒
    品，禁止非法持有及施用；是核被告上開所為，係犯毒品危
    害防制條例第10條第1項之施用第一級毒品罪。被告施用海
    洛因前持有海洛因之低度行為，為施用之高度行為所吸收，
    不另論罪。再被告有上揭論罪科刑與執行紀錄，有臺灣高等
    法院被告前案紀錄表可稽，其於上開有期徒刑執行完畢後5
    年內，故意再犯本件有期徒刑以上之罪，為累犯，應依刑法
    第47條第1項規定加重其刑。爰審酌被告前有多次施用毒品
    經觀察、勒戒與2次強制戒治紀錄，竟仍不知悔改而再施用
    毒品，顯見其意志不堅，未能戒除毒癮惡習，且迄未因前所
    受刑之執行記取教訓，復參酌其所犯施用毒品行為係戕害自
    己身心健康，尚未嚴重破壞社會秩序、侵害他人權益，及其
    犯罪後尚能坦承全部犯行，表現悔意，兼衡其學歷、職業、
    家庭狀況等一切情狀，爰量處如主文所示之刑，以資懲儆。
    至被告施用毒品所使用之注射筒1支，已經被告丟棄而未扣
    案，業據被告供明在卷(見本院卷第27頁反面)雖無證據足以
    證明已經滅失，然注射針筒並非專供施用毒品之器具，為免
    造成檢察官執行程序之負擔與浪費，爰不為沒收之諭知，附
    此敘明。
據上論斷，應依刑事訴訟法第273條之1第1項、第299條第1項前
段，毒品危害防制條例第10條第1項，刑法第11條前段、第47條
第1項，判決如主文。
本案經檢察官 馮君傑 到庭執行職務
中    華    民    國   100    年    9     月    30    日
                    刑事第十五庭    法  官  蔡直青
以上正本證明與原本無異。
如不服本判決應於收受本判決後10日內向本院提出上訴書狀，並
應敘述具體理由。其未敘述上訴理由者，應於上訴期間屆滿後20
日內向本院補提理由書狀（均須按他造當事人之人數附繕本）「
切勿逕送上級法院」。
                                    書記官  郭純瑜
中    華    民    國   100    年    10    月    3     日
附錄論罪科刑法條：
毒品危害防制條例第10條
施用第一級毒品者，處 6 月以上 5 年以下有期徒刑。
施用第二級毒品者，處 3 年以下有期徒刑。